---
title: "Pronostico de Ventas de Walmart"
author: "Carlos Garcia Diaz, Leonardo Cortez Gomez"
date: "2023-08-31"
output: html_document
---

```{r setup, include=FALSE}
knitr::opts_chunk$set(echo = TRUE, warning = FALSE, message = FALSE)
```

## Declaracion del problema

Analizar el conjunto de datos de ventas de Walmart para predecir las ventas por departamento para cada una de sus tiendas.

## Llamando bibliotecas

```{r}
library(dplyr)
library(ggplot2)
library(gridExtra)
library(caret)
library(wordspace)
```

## Importando el conjunto de datos

El conjunto de datos utilizado para este proyecto contiene datos de captacion de información historica, que cubren los detalles de ventas desde 2010-02-05 hasta 2012-11-01.

```{r}
stores <- read.csv("stores.csv")
features <- read.csv("features.csv")
train <- read.csv("train.csv")
test <- read.csv("test.csv")
```

## Entender la base de datos

### Conjunto de datos `stores.csv`

Resumen del conjunto de datos `stores.csv`

```{r}
summary(stores)
```

Numero de tiendas. Identificamos que hay tres tipos de tiendas: A, B y C.

```{r}
count(stores, Type, sort = TRUE)
```

Estructura del conjunto de datos `stores.csv`

```{r}
str(stores)
```

Este conjunto de datos contiene el tipo de tienda y su tamaño

### Conjunto de datos `features.csv`

Hay NA's en más de la mitad de los registros de Markdown (del 1 al 5)

```{r}
summary(features)
```

Identificamos que la columna Date es de tipo caracter

```{r}
str(features)
```

### Conjunto de datos `test.csv`

```{r}
summary(test)
```

Identificamos que la columna Date es de tipo caracter

```{r}
str(test)
```

### Conjunto de datos `train.csv`

Identificamos que contiene ventas semanales negativas

```{r}
summary(train)
```

Identificamos que la columna Date es de tipo caracter

```{r}
str(train)
```

## Integracion de los conjuntos de datos

Agragar `stores` a `train` para generar un nuevo conjunto de datos: `bd`

```{r}
bd <- merge(train, stores, by = "Store")
```

Agregar `features` a `bd`

```{r}
bd <- merge(bd, features)
```

## Limpieza de `bd`

Eliminando columnas

```{r}
str(bd)
```

```{r}
bd <- subset(bd, select = -c (MarkDown1, MarkDown2, MarkDown3, MarkDown4, MarkDown5))
summary(bd)
```

Ajustando el formato de fecha

```{r}
bd$Date <- as.Date(bd$Date, format="%Y-%m-%d")
str(bd)
```

Eliminando valores menores que 0 en la columna `Weekly_Sales`

```{r}
signcount(bd$Weekly_Sales)
```

```{r}
bd <- bd[bd$Weekly_Sales > 0, ]
summary(bd)
```

Agregando numero el número de la semana, `week_number`, basandonos en la columna `Date`

```{r}
bd$Week_number <- strftime(bd$Date, format = "%V")
str(bd)
```

```{r}
bd$Week_number <- as.integer(bd$Week_number)
str(bd)
```

```{r}
summary(bd)
```

Separando año, mes y dia

```{r}
bd <- bd %>%
  dplyr::mutate(year = lubridate::year(Date),
                month = lubridate::month(Date),
                day = lubridate::day(Date))
```

## Regresion lineal

Construye la regresion lineal, siendo:

-   Variable dependiente:
    -   Ventas semanales
-   Variables independientes:
    -   Tienda
    -   Departamento
    -   Si es dia festivo
    -   Tipo
    -   Tamaño
    -   Temperatura
    -   Precio de la gasolina
    -   IPC
    -   Desempleo
    -   Número de la semena
    -   Año
    -   Mes
    -   Dia

```{r}
regresion <- lm (Weekly_Sales ~ Store + Dept + IsHoliday + Type + Size + Temperature + Fuel_Price + CPI + Unemployment + Week_number + year + month + day, data=bd)
summary (regresion)
```

## Modelo de predicción

Probando el modelo con datos de prueba para calcular las ventas semanales de dicha tienda:

| Variable independiente | Valor    |
|------------------------|----------|
| Tienda                 | 1        |
| Es dia festivo         | Si       |
| Departamento           | 1        |
| Tipo                   | A        |
| Tamaño                 | 151315   |
| Número de la semana    | 1        |
| Temperatura            | 59.17    |
| Precio de la gasolina  | 3.524    |
| IPC                    | 214.8372 |
| Desempleo              | 7.682    |
| Año                    | 2012     |
| Month                  | 1        |
| Dia                    | 1        |

```{r}
datos_nuevos <- data.frame(Store=1, IsHoliday= TRUE, Dept=1, Type="A", Size= 151315, Week_number =1, Temperature = 59.17, Fuel_Price = 3.524, CPI= 214.8372, Unemployment = 7.682, year =2012, month = 1, day=1)
predict(regresion,datos_nuevos)
```

Por lo tanto, bajo dichas circunstancias la tienda vendera **\$14667.94**.

## Validando el modelo

Evaluar la eficiencia del modelo de datos utilizando el conjunto de datos de prueba y, finalmente, calcular la precisión del modelo utilizando una matriz de confusión.

## Including Plots

You can also embed plots, for example:

```{r pressure, echo=FALSE}
plot(pressure)
```

Note that the `echo = FALSE` parameter was added to the code chunk to prevent printing of the R code that generated the plot.
